【裁判字號】    94,交聲,212
【裁判日期】    950227
【裁判案由】    聲明異議
【裁判全文】
臺灣嘉義地方法院交通事件裁定         94年度交聲字第212號
原處分機關  交通部公路總局嘉義區監理所嘉義市監理站
異  議  人
即受處分人  甲○○
上列異議人即受處分人因違反道路交通管理處罰條例案件，對於
交通部公路總局嘉義區監理所嘉義市監理站中華民國九十四年十
一月十五日所為之處分（嘉監義裁字第裁76-C00000000號），聲
明異議，本院裁定如下：
    主  文
異議駁回。
    理  由
一、原處分意旨略以：案外人乙○○於民國九十四年九月二十日
    零時五十七分許，駕駛異議人即受處分人甲○○所有車牌號
    碼為UKO -320號之輕型機車行經臺北縣華江橋路段，因該機
    車未懸掛號牌，為臺北縣政府警察局海山分局江翠派出所警
    員執行取締酒駕勤務時發覺，而以違反道路交通管理處罰條
    例第十二條第一項第七款規定而製單舉發，經受處分人依限
    前往原處分機關申訴，原處分機關認受處分人確有上開交通
    違規行為，乃依據道路交通管理處罰條例第十二條第一項第
    七款、第二項之規定裁處新臺幣三千六百元罰鍰，並吊銷牌
    照等情。
二、聲明異議意旨則以：案外人即異議人之子乙○○於上開時間
    從臺北經過華江橋時發生車禍，遭一輛機車從後方衝撞機車
    後輪致機車損壞，牌照掉落地上，肇事人旋即逃離現場，而
    因當時已經晚上零時許，機車行均已關門，案外人乙○○無
    法修理機車，後來遇到警員誣指案外人乙○○故意不掛牌照
    ，而將其牌照取下前往五十公尺外其警車停放處開立罰單，
    並強迫案外人乙○○坐上機車拍照並強迫簽字，但對於案外
    人乙○○提供損壞去角彎曲之機車牌照故意不予拍照存查，
    故為此聲明異議，請求撤銷原處分云云。
三、按汽車已領有號牌而未懸掛者，處汽車所有人新臺幣三千六
    百元以上新臺幣一萬零八百元以下罰鍰，並禁止其行駛，前
    項牌照、號牌吊銷之，道路交通管理處罰條例第十二條第一
    項第七款及第二項定有明文。次按駕駛自用汽車違反道路交
    通管理處罰條例第十二條第一項第七款之事件，期限內繳納
    或到案聽候裁決者處新臺幣三千六百元罰鍰，本件案發時之
    違反道路交通管理事件統一裁罰基準及處理細則第二條第二
    項亦定有明文。再按道路交通管理處罰條例及道路交通安全
    規則所稱之「汽車」，依道路交通管理處罰條例第三條第八
    款及道路交通安全規則第二條第一項第一款規定，均包括「
    機器腳踏車」，合先敘明。
四、經查：
  （一）異議人所有之上開機車於上開時、地由案外人乙○○駕
        駛而未懸掛號牌等情，業據異議人具狀陳述明確，且核
        與證人即舉發警員丙○○於本院調查時之結證情節相符
        ，並有卷附採證照片乙幀附卷可憑，故此部份事實，自
        堪認定。
  （二）異議人固辯稱：案外人乙○○於上開時間騎乘上開機車
        ，行經臺北縣華江橋時遭一輛機車從後方衝撞機車後輪
        致機車損壞，牌照掉落地上，並非故意不掛牌照云云。
        然觀諸證人丙○○於本院調查時具結證稱：伊舉發當時
        並無發現該台機車有發生交通事故之情形，因為機車可
        以正常行駛，只是沒有懸掛號牌，也沒有看到案外人乙
        ○○身上有何明顯之外傷情形（見本院卷第25頁）等詞
        ；參以由卷附之採證照片以觀，案外人乙○○之身體由
        後方觀察確無明顯外傷或衣物破損之情形，且其所騎乘
        機車後方車體之煞車燈及後輪檔泥板部分固然確有破損
        ，然該車體破損部位之接縫處，均有沾染灰塵積沙情形
        ，顯然並非甫遭撞擊所致之損壞痕跡，足徵上開證人丙
        ○○之證詞，並非子虛，而堪採憑。從而，異議人上開
        辯詞顯與事實有間，而難據為其有利之認定。
  （三）異議人另辯稱：警員對於案外人乙○○提供損壞去角彎
        曲之機車牌照故意不予拍照存查云云，然觀諸證人丙○
        ○於本院調查時具結證稱：舉發當時伊自始自終均未見
        到該機車之號牌，其係用無線電查詢其引擎號碼始知車
        牌號碼，若案外人乙○○確實在橋上發生交通事故，其
        可當場向警員反應，他們會派遣警員上橋查看，且若案
        外人乙○○當場出示號牌，表示係因車禍而無法懸掛，
        伊亦不會予以舉發（見本院卷第24頁、第26頁、第27頁
        ）等語，而證人丙○○上開證詞均經依法具結以擔保其
        憑信性，復無瑕疵可指；再質諸異議人事後亦未提出其
        所辯稱案外人乙○○在臺北縣華江橋上所發生該起道路
        交通事故之報案紀錄聯單以供本院審酌。前後對照以觀
        ，自以難認案外人乙○○舉發當場確曾出示號牌予警員
        查證，或確曾當場向警員提出其係因甫發生車禍而未懸
        掛之辯解。從而，異議人其上開辯詞，亦難據為其有利
        之認定。
五、綜上所述，本件異議人確有上開未懸掛號牌之違規行為，且
    其上開辯詞均乏其據，而難遽加採憑。從而原處分機關依道
    路交通管理處罰條例第十二條第一項第七款、第二項之規定
    裁處新臺幣三千六百元罰鍰，並吊銷牌照，核與上開規定並
    無違誤，本件聲明異議為無理由，應予駁回。
六、據上論斷，應依道路交通案件處理辦法第十九條，裁定如主
    文。
中    華    民    國    95    年    2     月    27    日
                     交通法庭 法  官 曾宏揚
上列正本證明與原本無異。
如不服本裁定，應於裁定送達後5日內向本院提出抗告狀（應附
繕本）。
中    華    民    國    95    年    2     月    27    日
                              書記官 陳慶昀


司法院資訊處製作；財團法人民間司法改革基金會備份。
